臺北高等行政法院判決
　　　　　　　　　　　　　　　　　　 96年度簡字第00621號
原　　　告　甲○○
被　　　告　臺北市政府
代　表　人　乙○○市長）住同.
上列當事人間因消防法事件，原告不服內政部中華民國96年5 月
30日台內訴字第0960064037號訴願決定，提起行政訴訟。本院判
決如下：
　　主  文
原告之訴駁回。
訴訟費用由原告負擔。
　　事  實
一、事實概要：
    緣原告為臺北市○○區○○路423 巷18號1 樓太平洋煤氣有
    限公司之管理權人，經被告消防局人員依民眾檢舉於民國（
    以下同）96年3 月9 日於臺北市○○路○ 段303 巷3 號4 樓
    查獲原告販賣已逾查驗期限之液化石油氣容器4 公斤裝1 支
    （編號為：102694，下次檢驗期限：95年11月）予民眾使用
    ，被告消防局遂開立A001425 號舉發違反消防法案件通知單
    予以舉發，被告認原告已違反公共危險物品及可燃性高壓氣
    體設置標準暨安全管理辦法第75條第1 項規定，乃依消防法
    第42條規定，以96年3 月20日府消預字第09630175500 號違
    反消防法案件處分書處原告新臺幣（以下同）3 萬元罰鍰。
    原告不服，提起訴願遭決定駁回，遂提起本件行政訴訟。
二、兩造聲明：
　　(一)原告聲明求為判決：1.訴願決定及原處分均撤銷。
                        2.訴訟費用由被告負擔。
　　(二)被告聲明求為判決：1.原告之訴駁回。
                        2.訴訟費用由原告負擔。
三、兩造之爭點：
　　(一)原告主張之理由：系爭鋼瓶係作業員疏失，並非故意逾期
      送驗，且系爭鋼瓶僅4 公斤，售價為180 元，惟卻因此受
      3 萬元罰鍰，顯有違比例原則，且系爭鋼瓶亦已送驗。祈
      鈞院以最低罰鍰判決。
　　(二)被告主張之理由：
      1.依消防法第2 條：「本法所稱之管理權人係指依法令或
        契約對該場所有實際支配管理權者；其為法人者，為其
        負責人。」、第15條第2 項略以「…公共危險物品及可
        燃性高壓氣體之範圍及分類、製造、儲存或處理場所之
        位置、構造及設備之設置標準，儲存、處理及搬運之安
        全管理辦法，由中央主管機關會同中央目的事業主管機
        關定之。…」，復依管理辦法第75條第1 項：「液化石
        油氣容器，應經中央主管機關型式認可及個別認可合格
        ，並附加合格標示後始可使用」；消防法第42條：「第
        15條所定公共危險物品及可燃性高壓氣體之製造、儲存
        或處理場所，其位置、構造及設備未符合設置標準，或
        儲存、處理及搬運未符合安全管理規定者，處其管理權
        人或行為人新臺幣20,000元以上100,000 元以下罰鍰；
        經處罰鍰後仍不改善者，得連續處罰，並得予以30日以
        下停業或停止其使用之處分。」。並依內政部頒佈之「
        各級消防主管機關辦理消防安全檢查違法案件處理事項
        」表八「違反消防法第15條有關公共危險物品及可燃性
        高壓氣體設置標準暨安全管理辦法之基準表」附註二、
        一般違規（六）明述「液化石油氣容器已逾檢驗期限之
        鋼瓶十支以內。」（詳如檢附資料明細P.15至P.21），
        復查本案違規次數為第1 次違規，處以罰鍰30,000元整
        ，合先敘明。
      2.本件起訴理由略謂：因液化石油氣4 公斤裝1 支逾期，
        並未使用，係因作業員未刻意灌裝，非故意灌裝販賣，
        且售價僅180 元，卻受3 萬元之罰鍰過重，顯有違比例
        原則。希望以最低罰鍰判決，且該支鋼瓶已送檢驗。
      3.本件答辯理由如后：
        (1)本案經查係民眾檢舉太平洋煤氣有限公司（臺北市萬
          華區○○路423 巷18號1 樓）販賣已逾檢驗期限之液
          化石油氣容器4 公斤裝1 支予民眾使用，被告消防局
          第一大隊萬華中隊雙園分隊並於隔日（即96年3 月9
          日）通知原告至駐地後，進行談話筆錄及拍照存證在
          卷（詳如檢附資料明細P.1 至P.3 ）；次查該液化石
          油氣容器依規定應於95年11月前將該液化石油氣容器
          送往內政部消防署評鑑核准之液化石油氣容器檢驗場
          辦理檢驗，若該鋼瓶容器尚未販售，已逾檢驗期限之
          容器亦應將氣體抽出並送鋼瓶檢驗場檢驗；據此原告
          顯違反管理辦法第75條第1 項規定之事實明確，除開
          立舉發違反消防法案件通知單（舉發單編號：001425
          ）（詳如檢附資料明細P.4 ），並依內政部頒佈之「
          各級消防主管機關辦理消防安全檢查違法案件處理事
          項」表八中所列之第1 次一般違規情事，於96年3 月
          20日以府消預字第09630175500 號處分書，處原告罰
          鍰3萬元整。
        (2)有關本案逾期容器之違規販賣，若造成氣體洩漏引發
          火災爆炸意外事故，有危害民眾生命財產安全之虞，
          影響社會公共安全甚鉅，恐非原告之不符比例原則問
          題所能比擬。
      4.綜上論結，被告所為處分並無不當，爰依「行政訴訟法
        」第108 條第1 項、第132 條準用民事訴訟法第267 條
        第1 項規定提出答辯狀，送請審核予以駁回原告之訴。
　　理  由
一、按「本法所稱之管理權人係指依法令或契約對該場所有實際
    支配管理權者；其為法人者，為其負責人。」、「公共危險
    物品及可燃性高壓氣體應依其容器、裝載及搬運方法進行安
    全搬運；達管制量時，應在製造、儲存或處理場所以安全方
    法進行儲存或處理（第1 項）。前項公共危險物品及可燃性
    高壓氣體之範圍及分類、製造、儲存或處理場所之位置、構
    造及設備之設置標準，儲存、處理及搬運之安全管理辦法，
    由中央主管機關會同中央目的事業主管機關定之。..（第2
    項）。」、「第15條所定公共危險物品及可燃性高壓氣體之
    製造、儲存或處理場所，其位置、構造及設備未符合設置標
    準，或儲存、處理及搬運未符合安全管理規定者，處其管理
    權人或行為人新臺幣2 萬元以上10萬元以下罰鍰；經處罰鍰
    後仍不改善者，得連續處罰，並得予以30日以下停業或停止
    其使用之處分。..」消防法第2 條、第15條及第42條分別定
    有明文。次按公共危險物品及可燃性高壓氣體設置標準暨安
    全管理辦法第75條第1 項規定：「液化石油氣製造及處理場
    所之經營者應於容器檢驗期限屆滿前，將容器送往中央主管
    機關認可之檢驗場，依定期檢驗基準實施檢驗；經檢驗合格
    之容器，並附加合格標示。」。又內政部頒佈之「各級消防
    主管機關辦理消防安全檢查違法案件處理事項」表八「違反
    消防法第15條有關公共危險物品及可燃性高壓氣體設置標準
    暨安全管理辦法之基準表」附註二、一般違規（六）明述「
    液化石油氣容器已逾檢驗期限之鋼瓶十支以內。第1 次違規
    者，處3 萬元以下罰鍰。
二、緣原告為臺北市○○區○○路423 巷18號1 樓太平洋煤氣有
    限公司之管理權人，經被告消防局人員依民眾檢舉於96年3
    月9 日在臺北市○○路○ 段303 巷3 號4 樓查獲原告販賣已
    逾查驗期限之液化石油氣容器4 公斤裝1 支（編號為：1026
    94，下次檢驗期限：95年11月）予民眾使用，被告消防局遂
    開立A001425 號舉發違反消防法案件通知單予以舉發，被告
    認原告已違反公共危險物品及可燃性高壓氣體設置標準暨安
    全管理辦法第75條第1 項規定，乃依消防法第42條規定，以
    96年3 月20日府消預字第09630175500 號違反消防法案件處
    分書處原告3 萬元罰鍰。原告不服，提起訴願遭決定駁回，
    遂提起本件行政訴訟。兩造分別為前揭事實欄所載之陳述，
    本院針對兩造爭點，判斷如下。
三、查本件被告所屬消防局於96年3 月8 日經民眾檢舉太平洋煤
    氣有限公司（臺北市○○區○○路423 巷18號1 樓）販賣已
    逾檢驗期限之液化石油氣容器4 公斤裝1 支予民眾使用，被
    告消防局第一大隊萬華中隊雙園分隊旋即於翌日（即96年3
    月9 日）在臺北市○○路○ 段303 巷3 號4 樓查獲，並通知
    原告至駐地調查，業經原告坦承不諱。此有臺北市政府消防
    局公共危險物品及可燃性高壓氣體製造、儲存、處理場所消
    防安全檢查紀錄表、臺北市政府消防局第一救災救護大隊談
    話筆錄及查獲現場拍照存證照片在卷可稽（見原處分卷第1
    頁至第3 頁）；次查該液化石油氣容器依規定應於95年11月
    前將該液化石油氣容器送往內政部消防署評鑑核准之液化石
    油氣容器檢驗場辦理檢驗，若該鋼瓶容器尚未販售，已逾檢
    驗期限之容器亦應將氣體抽出並送鋼瓶檢驗場檢驗；從而，
    被告認定原告顯違反管理辦法第75條第1 項規定之事實明確
    ，除開立舉發違反消防法案件通知單（舉發單編號：001425
    ）（見原處分卷第4 頁），並依內政部頒佈之「各級消防主
    管機關辦理消防安全檢查違法案件處理事項」表八中所列之
    第1 次一般違規情事，於96年3 月20日以府消預字第096301
    75500 號處分書，裁處原告罰鍰3 萬元，經核並無不合。
四、原告起訴主張因液化石油氣4 公斤裝1 支逾期，並未使用，
    係因作業員未刻意灌裝，非故意灌裝販賣，且售價僅180 元
    ，卻受3 萬元之罰鍰過重，顯有違比例原則。希望以最低罰
    鍰判決，且該支鋼瓶已送檢驗云云。但查本件原告販賣逾期
    容器，有造成氣體洩漏引發火災爆炸意外事故，造成危害民
    眾生命財產安全之虞，影響社會公共安全甚鉅，被告斟酌原
    告違規情節，參考首揭注意事項及裁處基準表之規定，裁處
    原告第1 次違規之3 萬元罰鍰，並無違比例原則之問題可言
    ，原告此項主張，洵不足採。
五、綜合上述，本件原告起訴論旨，核不足採，其違反消防法第
    15條規定事證明確，被告依同法第42條裁處罰鍰3 萬元，並
    無不合，訴願決定予以維持，亦無違誤，原告徒執前詞，聲
    請撤銷，為無理由，應予駁回。
六、據上論結，本件原告之訴為無理由，爰依行政訴訟法第98條
    第1 項前段，判決如主文。
中　　華　　民　　國　　96　　年  　10  　月　  30  　日
                           第六庭法  官　闕　銘　富
上為正本係照原本作成。
本件以訴訟事件所涉及之法律見解具有原則性者為限，始得於本
判決送達後20日內向本院提出上訴狀並表明上訴理由，如已於本
判決宣示後送達前提起上訴者，應於判決送達後20日內補具上訴
理由（均按他造人數附繕本），且經最高行政法院許可後方得上
訴。
中　　華　　民　　國　　96　　年  　10  　月　  30  　日
                                 書記官  孫　筱　晴
